【裁判字號】    95,交聲,621
【裁判日期】    951130
【裁判案由】    聲明異議
【裁判全文】
臺灣彰化地方法院交通事件裁定    95年度交聲字第621號
移送機關即
原處分機關    交通部公路總局臺中區監理所彰化監理站
異  議  人
即受處分人    甲○○
上列異議人即受處分人因違反道路交通管理處罰條例案件，對於
交通部公路總局臺中區監理所彰化監理站中華民國九十五年六月
十六日所為之裁決（彰監四字第裁六四─Ｉ00000000號
裁決書）聲明異議，本院裁定如下：
    主  文
原處分撤銷。
甲○○汽車駕駛人，行經有燈光號誌管制之交岔路口闖紅燈，處
罰鍰新臺幣壹仟捌佰元，並記違規點數點。
    理  由
一、按行為後法律或自治條例有變更者，適用行政機關最初裁處
    時之法律或自治條例，但裁處前之法律或自治條例有利於受
    處罰者，適用最有利於受處罰者之規定，行政罰法第五條定
    有明文。交通裁決機關依道路交通管理處罰條例所為之罰鍰
    、記點之裁定，具有行政罰之性質，自有上開規定之適用。
    本件異議人即受處分人（下稱異議人）甲○○紅燈右轉之違
    規行為發生後，於民國九十四年十二月二十八日修正公布之
    道路交通管理處罰條例第五十三條、第六十三條等規定，業
    於九十五年七月一日施行，其中第五十三條增訂第二項有關
    「前項紅燈右轉行為者，處新臺幣六百元以上一千八百元以
    下罰鍰」之紅燈右轉處罰條文，原第一項闖紅燈之規定則未
    有修正；另第六十三條第一項記違規點數之規定僅有用語之
    修正，同條項第三款亦未作任何變動。然本件原處分機關係
    於九十五年六月十六日作成裁決處分，其裁處時道路交通管
    理處罰條例增訂第五十三條第二項關於紅燈右轉之處罰規定
    ，既尚未開始施行，自不生新舊法比較之問題，合先敘明。
二、次按汽車行駛至交岔路口，其行進、轉彎，應遵守燈光號誌
    或交通警察之指示，遇有交通警察指揮與燈光號誌並用時，
    以交通警察之指揮為準，道路交通安全規則第一百零二條第
    一項第一款定有明文。汽車駕駛人，行經有燈光號誌管制之
    交岔路口闖紅燈者，處新臺幣（下同）一千八百元以上五千
    四百元以下罰鍰，並記違規點數三點，修正前道路交通管理
    處罰條例第五十三條、第六十三條第一項第三款亦規定甚明
    。又按當場舉發違反道路交通管理處罰條例者，應填製舉發
    違反道路交通管理事件通知單，被查獲之駕駛人或行為人為
    受處分人時，應將該通知單填記後交付該行為人簽名或蓋章
    收受之；拒絕簽章者，並記明其事由，視為已收受，違反道
    路交通管理事件統一裁罰基準及處理細則第十一條第一項第
    一款著有明文。
三、聲明異議意旨略以：異議人行經十字路口時還是綠燈，右轉
    彎後才變黃燈，如果貿然停車會發生車禍，惟員警當場以未
    依號誌轉彎攔下，並開罰單，心有不甘，爰聲請撤銷原處分
    等語。
四、經查：
(一)本件異議人於九十四年十二月十二日十三時許，駕駛車牌號
    碼三八五五─ＮＥ號自用一般小貨車，沿彰化縣花壇鄉○○
    街行駛，迨行至金墩街口右轉中山路時，為彰化縣警察局三
    家派出所員警攔停，並以其有違反道路交通管理處罰條例第
    四十八條所定「未依號誌轉彎」之違規事由，當場製單舉發
    ，遭異議人拒絕簽收乙情，為異議人所不爭執，並有彰化縣
    警察局舉發違反道路交通管理事件通知單一份在卷可稽。
(二)異議人雖否認有於前開路口紅燈右轉之違規情事，又於本院
    辯稱沒有闖黃燈、紅燈云云。然證人即當日在場製單舉發之
    員警柯鈐譯於本院調查時，到庭具結證稱：當天伊服巡邏勤
    務，在金墩街口、中山路段進行路檢，取締闖紅燈的告發，
    當時伊看到中山路綠燈放行，當中山路的車子已經要到金墩
    街時，異議人的車子就從金墩街很快右轉中山路，伊馬上鳴
    笛拿指揮棒攔下異議人，印象中異議人的口氣不是很好，伊
    就勸戒異議人，說這個路口常發生車禍，伊攔下異議人的違
    規理由是紅燈右轉，異議人剛開始爭執燈號是黃燈，後來伊
    叫異議人看號誌是紅燈，異議人後來有承認紅燈右轉，但是
    要求開立比較輕的處罰條文，最後拒簽舉發單。伊很確定異
    議人當時是闖紅燈右轉，因為執行時為了避免跟百姓發生爭
    執，所以伊目前的做法是很確定對方闖紅燈才會攔截。當時
    伊看到車子從中彰快速道過來，代表中彰是綠燈，相對的金
    墩街口就是紅燈，所以才攔截異議人等語明確（見本院九十
    五年十一月二十九日訊問筆錄第二、三頁）。參以證人柯鈐
    譯與異議人間並無夙怨，自無構詞誣陷異議人之理，且本院
    經查並無任何證據足資證明證人柯鈐譯有捏造事實、違法取
    締之情事，則證人柯鈐譯本其維護交通秩序、安全職責所為
    之當場舉發，自應受到合法、正確之推定。是本院斟酌上情
    ，認證人柯鈐譯前揭證述為可採。異議人空言否認有何違規
    情節，顯屬無據，其確有紅燈右轉之闖紅燈違規行為，堪以
    認定。
(三)道路交通管理處罰條例第四十八條第二款固規定：「汽車駕
    駛人轉彎時，不依標誌、標線、號誌指示者，處二百元以上
    六百元以下罰鍰」，惟該條僅係就汽車駕駛人於轉彎時，不
    依標誌、標線、號誌指示所為一般性之禁止及處罰規定，而
    同條例第五十三條則係就汽車駕駛人，不依號誌指示駕駛之
    違規行為中，其情節較嚴重者之「行經有燈光號誌管制之交
    岔路口闖紅燈」行為，所設之加重處罰特別規定，依特別規
    定優先於一般規定之原則，應依闖越紅燈之處罰規定裁處。
    本件異議人駕駛車牌號碼三八五五─ＮＥ號自用一般小貨車
    ，於九十四年十二月十二日十三時許，行經置有燈光號誌之
    彰化縣花壇鄉○○街、中山路交叉路口時，仍違規紅燈右轉
    乙情，業據證人柯鈐譯證述在卷，已如前述，則本件異議人
    違規駕駛行為，自該當於闖紅燈之要件，應依修正前同條例
    第五十三條規定裁處罰緩，並依修正前同條例第六十三條第
    一項第三款記違規點數三點，殊無以修正前同條例第四十八
    條第二款較輕規定裁處之餘地，原處分未予詳查，遽依修正
    前同條例第四十八條第二款裁罰，尚有未洽，自應由本院將
    原處分撤銷，另行裁處如主文，以期適法。
五、據上論斷，應依道路交通案件處理辦法第二十條前段，裁定
    如主文。
中    華    民    國    95    年    11    月    30    日
                  交通法庭    法  官  周莉菁
以上正本證明與原本無異。
如不服本裁定，應於送達後五日內，向本院提出抗告狀（須附繕
本）。
中    華    民    國    95    年    12    月    5     日
                              書記官  黃當易


司法院資訊處製作；財團法人民間司法改革基金會備份。
